【裁判字號】    99,易,1111
【裁判日期】    991126
【裁判案由】    妨害名譽
【裁判全文】
臺灣彰化地方法院刑事判決              99年度易字第1111號
公  訴  人  臺灣彰化地方法院檢察署檢察官
被      告  黃梓芳
上列被告因妨害名譽案件，經檢察官提起公訴（99年度偵字第85
79號），本院判決如下：
    主  文
黃梓芳公然侮辱人，處罰金新臺幣陸仟元，如易服勞役，以新臺
幣壹仟元折算壹日；又公然侮辱人，處罰金新臺幣陸仟元，如易
服勞役，以新臺幣壹仟元折算壹日。應執行罰金新臺幣壹萬元，
如易服勞役，以新臺幣壹仟元折算壹日。
    事  實
一、黃梓芳為阮文筆之連襟（即二人之配偶互為胞姊妹），二人
    間具有旁系二親等之姻親關係，為家庭暴力防治法第3條第4
    款所列之家庭成員關係。黃梓芳與阮文筆二人同為汽車代驗
    業者，惟長久不睦，黃梓芳因認阮文筆有搶其客人之嫌，乃
    心生不滿，(一)竟基於公然侮辱之犯意，於民國99年8月17
    日下午1時43分許，在位於彰化縣花壇鄉○○路○段457號彰
    化監理站外大樹下之不特定人或多數人得共見共聞之處所，
    接續出言以：「……幹你佬……」、「……看人幹的，幹你
    佬……」、「幹你娘佬機歪」、「幹你佬」、「……幹你佬
    ……」（台語）等穢語公然辱罵阮文筆，阮文筆因不堪受辱
    ，乃側錄上揭辱罵內容，並訴由警方究辦而查獲。(二)黃梓
    芳於阮文筆為上開告訴後，更心生不滿，另基於公然侮辱之
    犯意，於99年10月5日下午2時許，在同上不特定人或多數人
    得共見共聞之處所，出言以：「……幹你佬……給你現在可
    以在這裡搖擺、搖擺你娘機歪……」（台語）等穢語公然辱
    罵阮文筆，阮文筆因不堪受辱，亦側錄上揭辱罵內容，並提
    出告訴而查獲。
二、案經阮文筆向臺灣彰化地方法院檢察署檢察官告訴暨訴由彰
    化縣警察局彰化分局報告臺灣彰化地方法院檢察署檢察官偵
    查後起訴。
    理  由
一、本件為刑事訴訟法第376條第1款所列案件，依同法第284條
    之1規定，由法官獨任審判，先予敘明。
二、關於證據能力方面：
    本案下列所引用之證據，被告黃梓芳均同意有證據能力，本
    院亦查無應予排除之不適當情形，復經本院依法定程序予以
    調查，是後述所引用之證據，均有證據能力。
三、訊據被告固坦承有先後於上開時、地，分別口出：「……幹
    你佬……」、「……看人幹的，幹你佬……」、「幹你娘佬
    機歪」、「幹你佬」、「……幹你佬……」（台語）等語，
    以及「……幹你佬……給你現在可以在這裡搖擺、搖擺你娘
    機歪……」（台語）等語之事實，惟否認有本案犯行，辯稱
    ：伊當時均未指明係何人云云。經查：前揭犯罪事實，業據
    證人即告訴人阮文筆於警、偵訊及本院審理時證述明確（見
    偵卷第8、9、24頁、本院卷第13頁背面、第14頁），並有錄
    音譯文2份及錄音光碟2片在卷可證。參諸被告於本院審理時
    自承：二次講上開話語時，有看阮文筆，當時心裡對阮文筆
    有一些不舒服等語（見本院卷第15頁）。益證被告上開二次
    侮辱之對象為告訴人阮文筆無訛，自不因被告未指名道姓而
    異其趣，是被告以前揭情詞置辯，核無可採。按所謂侮辱，
    係指對他人為非指明具體事實之抽象漫罵或輕蔑表示，而使
    人在精神上、心理上感受到難堪、不快，足以貶損他人人格
    或社會評價之行為（盧映潔教授著「刑法分則新論」《2009
    年8月2版1刷》第537頁參照）。證人阮文筆因被告對伊為上
    開行為，覺得受到相當大之侮辱一情，已據伊於警詢供述明
    確（見偵卷第8頁背面），且被告上開穢語，衡之一般社會
    通念，亦屬貶損人格之粗話，是被告所為上開行為，均屬侮
    辱行為可以認定。又被告侮辱告訴人阮文筆之場所，位於彰
    化縣花壇鄉○○路○段457號彰化監理站外大樹下，該處地
    點為開放空間，任何人皆隨時得以進出，其屬不特定人或多
    數人得共見共聞之處所，亦可認定。是本案事證明確，被告
    上開二次公然侮辱之犯行，均堪以認定，應依法論科。
四、核被告所為，均係犯刑法第309條第1項之公然侮辱罪，皆為
    家庭暴力防治法第2條第2款所規定之家庭暴力罪。被告所為
    上開事實一(一)之犯行，係基於一個公然侮辱之犯意，於密
    切接近之時、地為之，應論以接續犯之一罪。又被告上開二
    罪間，犯意各別，屬數罪，應予分論併罰。審酌被告曾有傷
    害及公共危險等犯罪前科（不構成累犯），有臺灣高等法院
    被告前案紀錄表1份在卷可稽，素行不佳；其與告訴人有姻
    親關係，卻未能和睦相處，竟因細故即二次以穢語公然侮辱
    告訴人，所為實不可取；且於犯後否認犯行，亦未賠償告訴
    人所受損害，犯後態度不佳；暨斟酌被告犯罪之動機、目的
    、手段、智識程度為國中畢業及所生危害等一切情狀，乃核
    情分別量處如主文所示之刑及諭知如易服勞役之折算標準，
    並定如主文所示之應執行刑及易服勞役之折算標準。
據上論斷，應依刑事訴訟法第284條之1、第299條第1項前段，家
庭暴力防治法第2條第2款，刑法第309條第1項、第42條第3項、
第51條第7款，刑法施行法第1條之1第1項、第2項前段，判決如
主文。
本案經檢察官高宏銘到庭執行職務。
中    華    民    國    99    年    11    月    26    日
                  刑事第三庭      法  官  陳銘壎
以上正本證明與原本無異。
如不服本判決應於收受判決後10日內向本院提出上訴書狀，並應
敘述具體理由；其未敘述上訴理由者，應於上訴期間屆滿後20日
內向本院補提理由書(均須按他造當事人之人數附繕本)「切勿逕
送上級法院」。
告訴人或被害人對於判決如有不服具備理由請求檢察官上訴者，
其上訴期間之計算係以檢察官收受判決正本之日期為準。
中    華    民    國    99    年    11    月    26    日
                                  書記官  楊筱惠
附錄本案論罪科刑法條全文：
中華民國刑法第309條第1項
公然侮辱人者，處拘役或3百元以下罰金。（罰金依法已提高30
倍）

司法院資訊處製作；財團法人民間司法改革基金會備份。
